【裁判字號】    88,上更(一),89
【裁判日期】    890118
【裁判案由】    偽造文書
【裁判全文】
臺灣高等法院花蓮分院刑事判決                八十八年度上更（一）字第八九號
    上訴人即被告  乙○○
    選任  辯護人  鍾年展
右列上訴人因偽造文書案件，不服臺灣花蓮地方法院八十五年度訴字第二五四號中華
民國八十六年四月二十五日第一審判決（起訴案號：臺灣花蓮地方法院檢察署八十四
年度偵續字第五十二號），提起上訴，本院判決如左：
    主  文
原判決關於乙○○部分撤銷。
乙○○無罪。
    理  由
一公訴意旨如附件起訴書之記載。
二公訴人認上訴人即被告（以下簡稱被告）乙○○涉有刑法第三百四十二條第一項、
  第二百十六條、第二百十條、第二百十四條罪嫌，無非以告訴人丁○○及其夫丙○○之指訴，與卷附買賣契約書土地登記簿謄本等件，為主要論據。訊之被告乙○○
  堅決否認有何犯行，辯稱：該房地為伊前出售與告訴人，告訴人曾向花蓮縣吉安鄉
  農會及南陽實業公司貸款，伊為貸款之連帶保證人，因告訴人未能償付利息，其夫
  丙○○委託伊出售該房地清償貸款及其前向伊購買房屋時尚欠之二十餘萬元債務，
  告訴人與甲○○之契約書有約定可以轉售予第三人，房屋出售後價金尚不足清償所
  欠債務，自無餘款可交付予丙○○，本件純屬債務糾紛等語。
三按犯罪事實應依證據認定之，無證據不得推定其犯罪事實；又不能證明被告犯罪者
  ，應諭知無罪之判決，刑事訴訟法第一百五十四條、第三百零一條第一項分別定有
  明文。又按告訴人之告訴，係以使被告受刑事訴追為目的，是其陳述是否與事實相
  符，仍應調查其他證據以資審認（最高法院五十二年度台上字第一三００號判例參
  照）。經查：
  (一)本件登記為告訴人丁○○所有門牌號碼花蓮縣吉安鄉○里○○街一○二巷十六號
    之房屋及基地（花蓮縣吉安鄉○○段八十一之一地號），係由丁○○之夫丙○○
    出面委託被告乙○○買賣，告訴人丁○○從未出面，契約亦係丙○○代簽等情，
    業經丙○○陳述甚詳（詳本院八十八年十二月二十八日訊問筆錄）。告訴人丁○○既如上述從未參與本件事實，公訴人引告訴人之指訴為被告犯罪之證據，即乏
    所據。
  (二)證人即告訴人丁○○之夫丙○○分別在偵查中及本院陳稱：「˙˙˙約定甲○○
    可以隨時帶客人來看房子，約定價錢為新台幣（下同）四百五十萬元，但需在四
    月三十日之前售完，由甲○○將四百五十萬元交給我就可以，˙˙˙」（見偵查
    卷第一四二頁背面）；「甲○○是他（指被告）找來的人頭，要先把房子過戶給
    她，再幫我賣掉此房子，簽契約時我即知道此情形」等語（詳本院八十八年十二
    月二十八日訊問筆錄）。核與告訴人與甲○○於八十二年三月二十三日簽訂之不
    動產買賣契約書（見本院前審卷第五十九頁）第九條之(1)約定：「甲方（即甲○○）得隨時帶客戶看房子、及銷售任意第三者並辦理過戶。」等字句相符。且該
    契約之末附註又加記，雙方約定於八十二年八月三十一日以前由甲方繼續銷售
    等詞句，顯見告訴人與甲○○所簽訂之不動產買賣契約書之雙方真意隱藏有委託
    甲○○或被告得以告訴人之名義出賣該房地予他人並辦理過戶之用意無訛。準此
    ，則甲○○以告訴人名義將該不動產出售予不知情之莊育照，而簽訂買賣契約及
    以告訴人名義簽收該不動產之價金並辦理過戶，均係在當初告訴人授權之範圍，
    被告所為自無背信或偽造文書之犯行可言。
  (三)又被告於代為出售本件不動產後，即列舉系爭不動產出售之明細，交付予告訴人
    之夫（此為丙○○所自承，詳本院八十八年十二月二十八日訊問筆錄）。且告訴
    人之夫丙○○亦坦承尚欠被告七萬元稅金（見偵查卷第一四三頁背面），故雙方
    就售屋結算金額雖有爭執，惟屬民事糾葛，應循民事法律途徑解決，併此敘明。
  (四)綜上所述，公訴人所舉之證據尚無法確確證明被告之犯行，本院復查無其他積極
    證據足資證明被告確有公訴人所指之犯行。揆諸前開法律規定及判例意旨，及罪
    疑惟輕法則，自屬不能證明被告犯罪。原審失察，遽採告訴人之指訴予論罪科刑
    ，顯有未合。被告上訴意旨否認犯罪，為有理由，應予撤銷改判，並諭知被告無
    罪之判決。
據上論斷，應依刑事訴訟法第三百六十九條第一項前段、第三百六十四條、第三百零
一條第一項前段，判決如主文。
本案經檢察官李土城到庭執行職務。
中      華      民      國      八十九      年      一    月     十八    ?
                                  審判長法官  吳  鴻  章
                                        法官  莊  謙  崇
                                        法官  林  德  盛
右正本證明與原本無異。
如不服本判決應於送達後十日內向本院提出上訴狀。其未敘述理由者，並應於提出上
訴狀後十日內向本院補提理由狀(均須附繕本)。
                                      書記官  盧  夷  狄
中      華      民      國      八十九      年      一    月    十八    日


司法院資訊處製作；財團法人民間司法改革基金會備份。
